【裁判字號】    89,交易,235
【裁判日期】    900516
【裁判案由】    過失致死
【裁判全文】
臺灣士林地方法院刑事判決                        八十九年度交易字第二三五號
    公  訴  人  臺灣士林地方法院檢察署檢察官
    被      告  乙○○
    選任辯護人  許麗紅
右列被告因過失致死案件，經檢察官提起公訴（八十九年度偵字第三七六一號），本
院判決如左：
    主  文
乙○○因過失致人於死，處有期徒刑柒月。
    事  實
一、乙○○於民國八十九年二月六日凌晨五時許，與友人賴李維、甲○○、丙○○、
    戊○○等人，在臺北縣淡水鎮「好望角ＫＴＶ」飲酒、唱歌，至當日上午七時四
    十分許離開時，因賴李維酒醉無法駕車，乃將其所駕之車牌號碼ＧＵ—三八七八
    號自小客車，交由未領有普通小型車駕駛執照之乙○○駕駛，同車搭載有賴李維
    及李宜娟二人，由臺北往淡水方向行駛。嗣同日上午七時五十分許，乙○○駕車
    行經臺北縣淡水鎮○○○路○段三巷口時，本應注意在市區內行車，不得超過時
    速四十公里之速限，並汽車駕駛人應注意車前狀況，隨時採取必要之安全措施，
    而依當時情形又無不能注意之情事，竟疏未注意，仍貿然以時速逾四十公里的速
    度超速行駛，適於同向有不詳車號自用小客車一部自內線車道變換至外側車道，
    致乙○○閃避不及而駕車失控，先擦撞路旁人行道植樹、護欄後，撞及電線桿，
    並因而使該自用小客車起火燃燒，而致賴李維受有多處灼傷、挫傷等傷害，經送
    醫急救後，延至同年月十二日下午三時三分，因敗血性休克不治死亡。
二、案經被害人賴李維之父丁○○、賴李維之母吳瑞月告訴由臺灣士林地方法院檢察
    署檢察官偵查起訴。
    理  由
一、訊據被告乙○○雖不否認有駕車肇事，致賴李維因而受傷延醫不治之事實，然矢
    口否認有右開犯行，辯稱：當時車速約僅為每小時四十公里左右，肇事係因賴李
    維要求復合未果，突然拉扯方向盤，以致伊反應不及云云。而辯護人亦為被告辯
    護稱：被害人所受傷害係因車輛起火所致，並非因被告超速行駛，而車禍發生當
    時被告係自行脫困，顯見並未達酒醉之程度，而被告當時並無充分反應時間，是
    並無過失云云。惟查：
  (一)右開被告駕車肇事撞擊電線桿以致起火燃燒之事實，業據被告自白及證人甲○○
    、戊○○、丙○○於警訊、偵查及本院調查證據時證述明確，且經核大致相符，
    另有車禍現場照片、交通事故調查報告表等在卷可按。而賴李維因本件車禍受有
    身體多處灼傷、挫傷，以致雖經送醫仍告傷重不治死亡之事實，復有相驗屍體證
    明書、驗斷書、勘驗筆錄及照片等在卷可稽，均堪認為真實。
  (二)有關被告所執賴李維拉扯方向盤以致反應不及而肇事之辯，參以肇事當時同車乘
    員甲○○於八十九年二月六日警訊中所為證述：賴李維與被告二人在車上發生爭
    執，賴李維搶方向盤，至中正東路三巷口始將賴李維的手推開，當時車輛已有蛇
    行現象，正好有一不詳車號自用小客車由內側車道切入，乙○○為閃避致撞擊路
    旁行道樹及電桿等情以觀，肇事當時被告既已將賴李維推開，則當時妨害被告安
    全駕駛之因素業已消失，所陳係因賴李維突然拉扯方向盤以致肇事云云，既與事
    實不符，自屬不能採取。
  (三)雖甲○○嗣後於偵查及本院調查證據時，均改稱被告係因賴李維拉扯方向以致肇
    事，警訊當時乃因為賴李維之某親戚要求，為方便請領保險，而有該等陳述云云
    ，然本院詢以所謂「賴李維之某親戚」係何人，甲○○則無法提供可以調查之人
    別以供傳訊，另參以本件被告與證人甲○○間有表姊妹之親誼，此均經二人供述
    屬實，是甲○○所為證述原即非無迴護之嫌。進則，本件事發後，甲○○旋於同
    日下午六時許接受警員詢問製作筆錄，是當時所為陳述應係在記憶清晰之情形下
    所為，且當時被告因故受傷就醫，尚無與甲○○串供之可能，而甲○○於同年月
    十三日檢察官勘驗時亦證述被告當時確係為閃避車輛而肇事，此並核與甲○○於
    警訊時證述及被告於同一勘驗期日所為供述相符，是被告當時確係為閃避車輛而
    肇事已足以認定，且堪認甲○○於警訊時所為供述應屬可採，而甲○○嗣後為與
    此相異之陳述，顯係意在迴護被告，不能認為可信。
  (四)有關被告於肇事當時行車速度，雖被告一再陳稱僅約四十公里或四十幾公里，而
    證人甲○○於偵查中稱當時時速達八十公里、本院調查時稱約為六十至八十公里
    ，審之當時被告為駕車之人，雖甲○○僅係乘客，所為有關時速之陳述固欠缺客
    觀之依據，僅係渠個人主觀臆測，不能即據為不利被告認定之依據，然參以證人
    即同行另部汽車駕駛人丙○○所為供述，渠先於被告所駕駛上開車輛離開唱歌商
    家，然未幾即為後行之被告車超越，當時伊車速約為五、六十公里，其後被告車
    一直在前行駛等語，是被告當時確係維持一定速度，並以逾四十公里之時速行使
    已足認定，此即參之肇事當時同車證人甲○○逕自後座飛出車外，而甲○○體重
    為七十七公斤，體型並非嬌弱，此業據證人甲○○於本院調查時結證詳明，又被
    告所駕駛系爭車輛撞擊後幾乎全毀，並起火燃燒，有車損照片四幀在卷等情，均
    可知其當時應係在高速行駛狀態之下，亦足為相同之認定。
  (五)依據上開證人甲○○警訊證述，當時被告既已排除賴李維拉扯方向盤之妨害，而
    依當時現場情況並無不能注意之情事，亦據證人甲○○及被告於警訊中供述相符
    ，且為卷附交通事故調查報告表記載詳明，則被告自應克盡其注意義務，以確保
    行車之安全。而被告當時業因連夜未眠，此為被告所是認（參見相驗卷勘驗筆錄
    ），其當時集中力、注意力及反應能力必受影響，亦可認定。另從卷附道路交通
    事故調查報告表及現場照片觀之，被告所駕駛自用小客車於肇事前，全無煞車之
    跡象，並無煞車痕，被告為閃避前車，並以高速行駛，竟全未採取必要之煞停措
    施，顯見被告係在高速駕駛情況下，未注意車前情況以致閃避前車不及，並未採
    取必要之安全措施而肇事，渠為有過失已然無疑。
  (六)被害人賴李維因本件事故以致受有全身多處灼傷、挫傷併炎症，雖經延醫然終因
    傷重不治，業有前述驗斷書、相驗屍體證明書及照片在卷，則其確因本件被告過
    失肇事以致受傷後不治要無疑義，而賴李維死亡之結果與被告過失肇事之行為間
    ，有相當因果關係洵堪認定，辯護人執上情為辯顯與實情不符，委無足採。
  (七)另有關被告所陳當時係因被害人賴李維突然搶方向盤以致肇事部分既不足採已如
    前述，自難認為賴李維亦與有過失而據為有利於被告之認定。
    綜上，本件事證明確，被告犯行已足認定，應予依法論科。
二、核被告所為，係犯刑法第二百七十六條第一項之過失致人於死罪。爰審酌被告過
    失程度，肇事後之態度，事後尚未與被害人家屬和解及犯罪後一再飾詞圖免之態
    度等其他一切情狀，量處如主文所示之刑。再被告雖前未曾受有期徒刑以上刑之
    宣告，此有臺灣高等法院被告全國前案紀錄表一份在卷可按，然被告徹夜不眠尋
    求逸樂，終至肇事而致人於死，對於被害家庭傷害至鉅，且猶未與被害人家屬達
    成和解給予適當之賠償，是尚難認為上開所宣告之刑有何應暫不予執行之理由，
    即不能併為緩刑之宣告。至被告是否飲酒後駕車以致肇事，雖具證人丙○○證稱
    被告確有飲用高樑酒之事實，然此部分不僅未據起訴，且與上開論罪科刑部分，
    無若何裁判上一罪之關係，尚非本院所得並予審究，且被告堅決否認有飲酒行為
    ，另證人甲○○、戊○○亦均證稱對於被告有無飲酒並不清楚，而現場處理員警
    當時又未對被告施以血液或呼氣酒精濃度測試，即縱認被告確有飲酒，亦無證據
    證明被告飲酒對於駕駛行為之影響是否已達「酒醉」之程度，是亦難認為可以援
    引道路交通管理處罰條例第八十六條第一項規定加重其刑，均附此敘明。
據上論斷，應依刑事訴訟法第二百九十九條第一項前段，刑法第二百七十六條第一項
，罰金罰鍰提高標準條例第一條前段，判決如主文。
本案經檢察官黃惠玲到庭執行職務
中      華      民      國      九十      年      五      月    十六    日
                                  臺灣士林地方法院刑事第一庭
                                          法  官  蕭  錫  証
右正本證明與原本無異。
如不服本判決，應於判決送達後十日內，向本院提出上訴狀。
                                          書記官
中      華      民      國      九十      年      五      月    十五    日
附錄本案論罪科刑法條：
刑法第二百七十六條第一項


司法院資訊處製作；財團法人民間司法改革基金會備份。
